臺灣新北地方法院刑事裁定
111年度毒聲字第590號
聲  請  人  臺灣新北地方檢察署檢察官
被      告  許雅斐


上列被告因違反毒品危害防制條例案件（110年度毒偵字第7960
號），經檢察官聲請送觀察、勒戒（111年度聲觀字第462號），
本院裁定如下：
    主  文
甲○○施用第二級毒品，應送勒戒處所觀察、勒戒，其期間不得
逾貳月。
    理  由
一、聲請意旨略以：被告甲○○基於施用第二級毒品甲基安非他命
    之犯意，於民國110年8月8日15時許，在桃園市○○區○○路00
    號「E網站網咖」內，以將第二級毒品甲基安非他命放置玻
    璃球吸食器內燒烤吸食煙霧之方式，施用第二級毒品甲基安
    非他命1次；嗣因其為列管之毒品調驗人口，經警通知於翌
    （9）日20時6分許，至新北市政府警察局海山分局，並徵得
    其同意後採集尿液送驗，檢驗結果呈安非他命、甲基安非他
    命陽性反應。爰依毒品危害防制條例第20條第1項及觀察勒
    戒處分執行條例第3條第1項規定，聲請裁定將被告送勒戒處
    所觀察、勒戒等語。
二、按犯毒品危害防制條例第10條之罪者，檢察官應聲請法院裁
    定，或少年法院（地方法院少年法庭）應先裁定，令被告或
    少年入勒戒處所觀察、勒戒，其期間不得逾2月，同條例第2
    0條第1項定有明文。又毒品條例第24條第1項、第2項規定於
    修正後，檢察官可依刑事訴訟法第253條之2第1項第4款至第
    6款或第8款規定，為多元之附條件緩起訴處分，不限於「附
    命緩起訴」，以使毒品施用者獲得有利於戒除毒癮之適當處
    遇，且該附條件緩起訴經撤銷後，檢察官應繼續偵查或起訴
    ，其立法理由並說明：「緩起訴處分是利用機構外之處遇，
    協助施用毒品者戒除毒癮，為達成戒除毒癮之目的，於撤銷
    緩起訴處分後，宜由檢察官依法繼續偵查或起訴，亦即仍有
    現行條文第20條觀察、勒戒及強制戒治制度之適用，俾利以
    機構內之處遇方式協助其戒除毒癮，亦得為不同條件或期限
    之緩起訴處分」等語，與修正前所定之「依法追訴」不同，
    則新法規定之附條件緩起訴處分與曾受「觀察、勒戒或強制
    戒治」之處遇，已無法等同視之。另「附命緩起訴」戒癮治
    療之執行，係以社區醫療（機構外醫療體系）處遇替代監禁
    式治療，使施用毒品者得繼續正常家庭及社會生活，尚非集
    中於勒戒處所，受監所矯正、管理，仍難脫其「收容」或「
    處罰」外觀者，所可比擬，於機構外之戒癮治療難達其成效
    時，再施以機構內之強制處遇，亦屬循序漸進之合理矯正方
    式。因此「附命緩起訴」之被告縱使完成「戒癮治療」，難
    認得與觀察、勒戒或強制戒治「已執行完畢」之情形等同視
    之。倘其施用毒品犯行距最近1次「觀察、勒戒或強制戒治
    」執行完畢釋放後已逾3年，縱係於完成戒癮治療3 年內再
    犯，仍應依修正後毒品條例第20條第1項、第2項規定進行「
    觀察、勒戒或強制戒治」程序，不得逕行起訴（最高法院11
    0年度台上字第2096號判決意旨參照）。
三、經查：
  ㈠被告於上開時、地施用第二級毒品甲基安非他命之事實，業
    據被告於警詢時坦承不諱（見110年度毒偵字第7960號卷〈下
    稱毒偵字卷〉第3頁反面），且其為警採集之尿液檢體，經送
    台灣尖端先進生技醫藥股份有限公司以EIA酵素免疫分析法
    初驗及GC/MS氣相層析質譜儀法確認檢驗結果，呈安非他命
    、甲基安非他命陽性反應，有該公司110年8月24日出具之濫
    用藥物檢驗報告（尿液檢體編號：DZ00000000000號）、應
    受尿液採驗人尿液檢體採集送驗紀錄各1份在卷可稽（見毒
    偵字卷第5至6頁），足認被告之自白與事實相符，堪予採信
    ，其施用第二級毒品之犯行應堪認定。㈡
  ㈡被告於90年間因施用毒品案件，經本院少年法庭以90年度少
    調字第182號裁定送勒戒所觀察、勒戒後，認無繼續施用毒
    品之傾向，於90年3月17日執行完畢釋放，並由本院少年法
    庭以90年度少調字第182號為不付審理之裁定；復因施用毒
    品案件，經本院少年法庭以90年度少調字第706號裁定送勒
    戒所觀察、勒戒後，認有繼續施用毒品之傾向，復由本院少
    年法庭以90年度少調字第706號裁定令入戒治處所施以強制
    戒治，於91年7月31日停止戒治付保護管束，迄同年10月11
    日保護管束期滿未經撤消，視為強制戒治執行完畢，嗣未再
    受任何觀察、勒戒或強制戒治之執行；至被告雖於109年間
    因施用毒品案件，經臺灣桃園地方檢察署（下稱桃園地檢署
    ）檢察官以109年度毒偵字第6918號為附命完成戒癮治療之
    緩起訴處分確定，緩起訴期間自110年2月1日起至111年7月3
    1日止，然因未完成戒癮治療，經同署檢察官以111年度撤緩
    字第84號撤銷前開緩起訴處分，並分案偵查中（桃園地檢署
    111年度撤緩毒偵字第236號），此有上開緩起訴處分書、撤
    銷緩起訴處分書、臺灣高等法院被告前案紀錄表、臺灣高等
    法院少年前案紀錄表各1份附卷可查。準此，被告於前揭強
    制戒治執行完畢釋放後，雖曾受附命完成戒癮治療之緩起訴
    處分，然因其未完成「附命緩起訴」之戒癮治療，自難認其
    事實上已接受等同「觀察、勒戒或強制戒治」執行完畢釋放
    之處遇，是被告所犯本案施用毒品犯行距其最近1次強制戒
    治執行完畢日（即91年10月11日）既已逾3年，揆諸前揭說
    明，即與毒品危害防制條例第20條第3項、第1項應令入勒戒
    處所觀察、勒戒之規定相符。從而，檢察官之聲請洵屬有據
    ，應予准許。
四、依毒品危害防制條例第20條第1項、觀察勒戒處分執行條例
    第3條第1項，裁定如主文。
中　　華　　民　　國　　111 　年　　9 　　月　　1 　　日
                  刑事第十一庭  法　官  郭峻豪
上列正本證明與原本無異。
如不服本裁定，應於裁定送達後五日內敘明抗告理由，向本院提
出抗告狀。
                                書記官  方志淵
中　　華　　民　　國　　111 　年　　9 　　月　　6 　　日